臺北高等行政法院判決　　　　　　　　　　　　　　九十二年度訴字第二九一三號
　　　　　　　　　　　　　　　.
　　原　　　告　甲○○
　　訴訟代理人　邱鎮北律師
　　複 代理 人　趙建和律師
　　被　　　告　桃園縣政府
　　代　表　人　乙○○縣長）.
　　訴訟代理人　丙○○
右當事人間因違反電子遊戲場業管理條例事件，原告不服經濟部中華民國九十二年四
月二十四日經訴字第○九二○六二○九四一○號訴願決定，提起行政訴訟。本院判決
如左：
　　主  文
原告之訴駁回。
訴訟費用由原告負擔。
　　事  實
一、事實概要：緣原告前於九十年四月二十三日經經濟部核准於桃園縣桃園市○○里
    ○○路十號一樓開設「天鼎企業有限公司」之設立登記，所營事業項目為「一、
    Ｊ七○一○一○電子遊戲場業。二、Ｊ七九九九九○其他娛樂業。三、Ｆ五○一
    ○三○飲料店業。四、Ｆ五○一○六○餐館業。五、Ｉ三○一○二○資料處理服
    務業。」同年九月十九日並經被告核准營利事業登記，領有桃商登字第○九○一
    ○八七五號營利事業登記證，登記營業項目為「Ｊ七○一○一○電子遊戲場業（
    限制級）」。九十一年十一月四日為桃園縣警察局桃園分局查獲其營業場所（市
　　招：哈雷最前線電子遊藝場）涉及賭博行為，現場查扣星際總部三台、幸運五代
　　三台、超九五台、侏儸記七台等電子遊戲機具百餘台、ＩＣ板二百十三片及賭資
　　新臺幣一萬七千二百元等證物，全案經該分局移送臺灣桃園地方法院檢察署檢察
　　官偵辦，以九十二年二月二十五日九十一年度偵字第二○二四二號起訴書提起公
　　訴。另該分局就行政裁罰部分則移由被告處理，經被告審查，認原告違反電子遊
　　戲場業管理條例第十七條第一項第六款規定，爰依同條例第三十一條規定，於九
　　十一年十二月二十日以府建商字第○九一○二八○四一五號處分書裁處原告新臺
　　幣五十萬元罰鍰，並命令其立即停止營業。原告不服，提起訴願，遭決定駁回，
　　遂提起本件行政訴訟。
二、兩造聲明：
　　(一)原告聲明：訴願決定及原處分均撤銷。
　　(二)被告聲明：駁回原告之訴。
三、兩造之爭點：原告主張其所涉賭博行為應俟司法機關判決有罪確定時，被告始可
    為違規之認定，是否為有理由？
　(一)原告主張之理由：
    1.按電子遊戲場業管理條例第十七條第一項第六款規定，係不得有涉及「賭博、
      妨害風化或其他犯罪行為」，皆屬刑法所規範，其行政法上義務即為不得從事
      犯罪行為，是以有無涉及賭博之犯罪行為，自應由刑事法院裁判認定之，不得
      由行政機關職權認定。若本件經司法機關裁判認定系爭電子遊戲場未有前述犯
      罪行為或為無罪之裁判，則被告如何為「有涉及」之認定，豈非浪費寶貴之司
      法資源。況本條款之裁罰內容係罰鍰及勒令停業，侵害者係憲法第十五條所保
      障人民之財產權、工作權及生存權，需依法律始能限制之，並應符合行政法上
      一般原理原則。
　　2.電子遊戲場業管理條例第三十一條規定：「違反第十七條第一項第六款規定者
　　　，處負責人新臺幣五十萬元以上二百五十萬元以下罰鍰，並令其停業。經法院
　　　判決有罪確定者，撤銷其公司或營利事業之登記或部分登記事項。」依立法之
　　　目的，該管理條例以涉有賭博、妨害風化或其他犯罪行為，應以地方法院之判
　　　決為基礎，始稱適法，該條例所禁止從事賭博行為與刑法第二百六十六條賭博
      行為，立意同一，構成要件亦屬相同。又經濟部八十九年六月一日經商字第八
      九二○八七○六號函釋：電子遊戲場業者如有涉及賭博、妨害風化或其他犯罪
      行為時，須有具體明確之個案事實，經檢察機關起訴時，主管機關自可依第三
      十一條前段規定予以行政處罰。據此被告不待起訴或判決確定，即命原告停業
      ，並處以罰鍰應屬違誤，違反行政程序，且未將憲法保障人民基本權意旨納入
      考量，有違法律保留及依法行政原則，破壞權力分立，損及原告權益，所為處
      分應予撤銷。
  　3.又被告機關認定原告是否涉有賭博行為，僅有隨卷檢附之警詢、偵訊筆錄中謝
      文凱、陳俊吳、陳聖蓉、范揚明之供述。惟本案賭博罪之訴訟程序仍持續由台
      灣桃園地方法院審理中，彼等於審理中分別做出不同於警詢或偵訊之供述，其
      中謝文凱及范楊明甚至提出刑求抗辯，並指俗稱「老鼠」之徐桶祥雖在店內買
      賣寄存卡，但僅為其個人行為，與店家無關。則其在警詢、偵訊中與法院審理
      中之供述前後不一時，依九十二年新修正刑事訴訟法係採英美法傳聞法則，警
      詢及偵訊係審判外之陳述，其證據能力顯己生疑，被告以該有瑕疵筆錄，據為
      處罰之依據，於法無據。
　(二)被告主張之理由：
　　1.按電子遊戲場業管理條例第十七條規定：「經營電子遊戲場業者應遵守下列事
      項：．．．六、不得涉有賭博、妨害風化或其他犯罪行為。」同條例第三十一
      條規定：「違反第十七條第一項第六款規定者，處負責人新臺幣五十萬元以上
      二百五十萬元以下罰鍰，並命其停業。經法院判決有罪確定者，撤銷其公司或
      營利事業之登記或部分登記事項。」又經濟部八十九年三月二十八日經（八九
      ）商字第八九二○五○五三號函示：「主管機關如依個案具體事證查獲電子遊
      戲場業有涉及賭博、妨害風化行為時，可依本條例第三十條規定加以行政處罰
      ；惟觸犯刑法等法令部分由警政單位依法查辦。」
　　2.桃園縣桃園市○○路十號一樓「天鼎企業有限公司」（市招：哈電最前線電子
　　　遊藝場，代表人：甲○○），經准領有被告核發之桃商登字第○九○一○八七
　　　五號營利事業登記證在案，先於敘明。
　　3.依桃園縣警察局桃園分局函送筆錄查知，該公司代表人矢口否認從事兌換現金
　　　之人（徐桶祥）為該公司員工，惟查筆錄中謝文凱（離職員工）證實其確為該
　　　公司員工，並經賭客陳俊吳、陳聖蓉、范陽明坦承與之以代幣寄存卡兌換現金
　　　。上開事證明確，並經司法機關提起公訴在案，被告涉及賭博情事足堪認定，
　　　被告爰依電子遊戲場業管理條例第三十一條前段規定，於九十一年十二月二十
　　　日府建商字第○九一○○一○一四五號處分書處新臺幣五十萬元罰鍰，並令其
　　　停業（命令公司停止經營電子遊戲場業務）。
　　4.原告指稱賭博、妨害風化或其他犯罪行為皆屬刑法所規範，應俟司法機關裁判
　　　為有賭博、妨害風化或其他犯罪行為時，始可為「有涉及」之認定云云，惟依
　　　前揭經濟部函釋，違規處分乃以具體事證為依據，非以司法機關判決為要件，
　　　況該條例規定如經司法判決有罪確定，另有撤銷登記之處分效果，原告所指容
　　　有訛誤。
　　5.綜上所述，被告認事用法尚無違法及不當之處，原告訴訟理由，洵無可採，請
      予駁回。
　　理  由
一、按「有民事、刑事或其他行政爭訟牽涉行政訴訟之裁判者，行政法院在該民事、
    刑事或其他行政爭訟終結前，得以裁定停止訴訟程序。」行政訴訟法第一百七十
    七條第二項固定有明文，惟究竟停止與否，行政法院有自由裁量之處。原告以其
    另涉賭博罪，經檢察官起訴後，現仍繫屬於臺灣桃園地方法院審理中（九十二年
    度易字第五二一號），聲請在該刑事案件判決確定前，停止本件訴訟程序。然而
    ，本件牽涉之事實，本訴訟可以自行解決認定，自無停止之必要，合先敘明。
二、次按「經營電子遊戲場業者應遵守下列事項：．．．六、不得涉有賭博、妨害風
    化或其他犯罪行為。」「違反第十七條第一項第六款規定者，處負責人新臺幣五
    十萬元以上二百五十萬元以下罰鍰，並命其停業。經法院判決有罪確定者，撤銷
    其公司或營利事業之登記或部分登記事項。」電子遊戲場業管理條例第十七條第
    一項第六款及同條例第三十一條所明定。
三、本件原告於九十年四月二十三日經經濟部核准於桃園縣桃園市○○里○○路十號
    一樓開設「天鼎企業有限公司」之設立登記，所營事業項目為「一、Ｊ七○一○
    一○電子遊戲場業。二、Ｊ七九九九九○其他娛樂業。三、Ｆ五○一○三○飲料
    店業。四、Ｆ五○一○六○餐館業。五、Ｉ三○一○二○資料處理服務業。」同
    年九月十九日並經被告核准營利事業登記，領有桃商登字第○九○一○八七五號
    營利事業登記證，登記營業項目為「Ｊ七○一○一○電子遊戲場業（限制級）」
    。九十一年十一月四日為桃園縣警察局桃園分局查獲其營業場所（市招：哈雷最
    前線電子遊藝場）涉及賭博行為，被告認原告違反電子遊戲場業管理條例第十七
    條第一項第六款規定，爰依同條例第三十一條規定，於九十一年十二月二十日以
    府建商字第○九一○二八○四一五號處分書裁處原告新臺幣五十萬元罰鍰，並命
    令其立即停止營業。原告不服，提起訴願，遭決定駁回各情，有營利事業登記證
    、公司基本查詢資料、被告九十一年十二月二十日以府建商字第○九一○二八○
    四一五號處分書、訴願決定書等附卷可稽，堪認屬實。
四、原告循序起訴意旨略以：電子遊戲場業管理條例第十七條第一項第六款規定，係
    不得有涉及「賭博、妨害風化或其他犯罪行為」，皆屬刑法所規範，其行政法上
    義務即為不得從事犯罪行為，是以有無涉及賭博之犯罪行為，自應由刑事法院裁
    判認定之，不得由行政機關職權認定；該條例所禁止從事賭博行為與刑法第二百
    六十六條處罰賭博行為，立意同一，構成要件亦屬相同，被告不待判決確定，即
    命原告停業並處以罰鍰，違反行政程序，未將憲法保障人民基本權意旨納入考量
    ，有違法律保留及依法行政原則，破壞權力分立，損及原告權益；又被告機關認
    定原告是否涉有賭博行為，僅有隨卷檢附之警訊、偵訊筆錄中謝文凱、陳俊吳、
    陳聖蓉、范揚明之供述，惟本案賭博罪之訴訟程序仍持續由台灣桃園地方法院審
    理中，彼等於審理中分別做出不同於警訊或偵訊之供述，依九十二年新修正刑事
    訴訟法採英美法傳聞法則，警訊及偵訊係審判外之陳述，其證據能力顯已生疑，
    被告以該有瑕疵筆錄，據為處罰之依據，於法無據云云。
五、查原告係桃園縣桃園市○○路十號一樓「天鼎企業有限公司」（市招：哈電最前
    線電子遊藝場）之負責人，僱用李添富及張所仁擔任上開遊戲場之現場人員，嗣
    由張所仁於九十一年間陸續應徵王達利、謝宛倫‥‥等人在店內從事櫃檯服務及
    現場清潔等工作，並安排徐桶祥佯裝客人，在店內專門負責兌換現金，並利用營
    業現場擺設之星際總部三台、幸運五代三台，超九五台、侏儸記七台、決戰星球
    三台、皇冠小丑五台、神仙老大五台、泰山六合、扯霸六台、魔鬼大帝二台、沙
    漠之狐三台、大富翁七台、梭哈三台、禿鷹四合、７ＰＫ雙魚座七台、快樂三代
    五台、柏青史洛五台、六人座列車一台、大人座火山搖錢樹一台、７ＰＫ七靶射
    擊三十八台、７ＰＫ金明星二十一台、大瑪俐六台、滿貫二十台、八人座賓果行
    星一台、八人座跑馬一台、六人座輪盤一台、八人座馬戲團賓果一台、五人座恐
    龍樂園一台、四人座二十一點一台等電子遊戲機具，供不特定人賭玩，再以所得
    積分向徐桶祥兌換現金，以從事賭博營利行為，為桃園縣警察局桃園分局於九十
    一年十一月四日當場查獲，並扣得前開電子遊戲機具、ＩＣ板二一三片及賭資新
    台幣一萬七千二百元等證物，案經移送台灣桃園地方法院檢察署偵辦，該署檢察
    官以原告所為係犯常業賭博罪等罪嫌，以九十二年二月二十五日九十一年度偵字
    第二０二四二號起訴書提起公訴在案各情，有桃園縣警察局桃園分局刑事案件報
    告書、現場紀錄表、搜索扣押筆錄、原告及相關人之警訊筆錄、台灣桃園地方法
    院檢察署檢察官九十一年度偵字第二０二四二號起訴書等件影本附原處分卷可稽
    ；是原告經營電子遊戲場業涉及賭博之違規事實明確，被告據以裁罰，洵屬有據
    。
六、原告訴稱電子遊戲場業管理條例第十七條第一項第六款規定，其行政法上義務即
    為不得從事犯罪行為，是以有無涉及賭博之犯罪行為，自應由刑事法院裁判認定
    之，不得由行政機關職權認定，被告不待判決確定，即命原告停業並處以罰鍰，
    自屬違法云云；惟查電子遊戲場業管理條例第十七條第一項第六款所規定之有涉
    及賭博之行為，不以經法院判決確定為前提要件，此觀同條例第三十一條後段「
    經法院判決有罪確定者，撤銷其公司或營利事業之登記或部分登記事項」規定自
    明，故如有具體事證足認經營電子遊戲場業者涉及賭博之行為者，自可依同條例
    第三十一條前段規定，科以行政罰鍰並令其停業（最高行政法院九十二年度判字
    第一八二四號判決意旨參照）。經濟部八十九年三月二十八日經（八九）商字第
    八九二○五○五三號函：「主管機關如依個案具體事證查獲電子遊戲場業有涉及
    賭博、妨害風化行為時，可依本條例第三十條規定加以行政處罰；惟觸犯刑法等
    法令部分由警政單位依法查辦。」，與法律規定並無違背，行政機關辦理該類案
    件時，自可適用。原告謂原處分不待刑事判決確定，即予處罰，破壞權力分立，
    違反法律保留及依法行政原則云云，尚非可採。
七、原告另訴稱本件是否涉有賭博行為，相關人員於法院審理中分別做出不同於警訊
    或偵訊之供述，依九十二年新修正刑事訴訟法採英美法傳聞法則，警訊及偵訊係
    審判外之陳述，其證據能力顯己生疑，被告以該有瑕疵筆錄，據為處罰之依據，
    於法無據云云；惟查本件被告認定原告經營電子遊戲場業，涉及賭博行為，違反
    電子遊戲場業管理條例第十七條第一項第六款規定，爰依同條例第三十一條規定
    裁處罰鍰並命令停止營業，此係因原告違反行政法上義務，所受秩序罰；與其是
    否構成刑事犯罪之認定無涉，且被告違法事證，如前所述，並非僅有相關人員之
    警訊筆錄，尚有相關證物電子遊戲機具等扣案可稽。原告上揭主張，自難採據。
八、綜上所述，原告起訴論旨，容非可採。被告以原告係「天鼎企業有限公司」負責
    人，經營電子遊藝場業，涉及賭博行為，違反電子遊戲場業管理條例第十七條第
    一項第六款規定，爰依同條例第三十一條規定，於九十一年十二月二十日以府建
    商字第○九一○二八○四一五號處分書裁處原告新臺幣五十萬元罰鍰，並命令其
    立即停止營業，認事用法，並無違誤，訴願決定予以維持，亦無不合；原告訴請
    撤銷，為無理由，應予駁回。
據上論結，本件原告之訴為無理由，爰依行政訴訟法第九十八條第三項前段，判決如
主文。
中　　　華　　　民　　　國　　九十三　　年　　　七　　　月　　二十九　　日
                                  臺北高等行政法院  第六庭
                                            審判長  法  官　林樹埔
      　　　　　　　　　　　　　　　　　　　　      法　官　曹瑞卿
      　　　　　　　　　　　　　　　　　　　　      法　官　許瑞助
右為正本係照原本作成。
如不服本判決，應於送達後二十日內，向本院提出上訴狀並表明上訴理由，如於本判
決宣示後送達前提起上訴者，應於判決送達後二十日內補提上訴理由書（須按他造人
數附繕本）。
中　　　華　　　民　　　國　　九十三　　年　　　七　　　月　　 三十 　　日
                                                    書記官  吳芳靜
